【裁判字號】    97,訴更,11
【裁判日期】    980409
【裁判案由】    侵權行為損害賠償
【裁判全文】
臺灣板橋地方法院民事判決              97年度訴更字第11號
原      告  丁○○
                      （現於臺灣臺北看守所羈押）
            丙○○
被      告  乙○○
            甲○○
上  一  人
訴訟代理人  詹基益律師
被      告  己○○
            戊○○
上列當事人間請求侵權行為損害賠償事件，經本院於民國97年7
月3 日以97年度訴字第785 號判決，嗣經被告不服上訴，經台灣
高等法院以97年度上易字第821 號將原判決廢棄發回本院審理，
經本院於民國98年3 月26日言詞辯論終結，判決如下：
    主      文
被告應連帶給付原告丁○○新臺幣伍拾壹萬柒仟元、給付原告丙○○新臺幣肆拾陸萬壹仟元。
原告其餘之訴駁回
訴訟費用由被告連帶負擔十分之七，餘由原告負擔。
    事實及理由
一、程序方面：
  (一)按民事訴訟法第183 條規定：「訴訟中有犯罪嫌疑牽涉其裁
    判者，法院得在刑事訴訟終結前以裁定停止訴訟程序」。所
    謂訴訟中有犯罪嫌疑牽涉其裁判，係指在民事訴訟繫屬中，
    當事人或第三人涉有犯罪嫌疑，足以影響民事訴訟之裁判，
    非俟刑事訴訟解決，民事法院即無從或難於判斷者而言，例
    如當事人或第三人於民事訴訟繫屬中涉有偽造文書、證人偽
    證、鑑定人為不實之鑑定等罪嫌，始足當之（最高法院79年
    台抗字第218 號判例可稽）。次按刑事訴訟判決所認定之事
    實，固非當然有拘束民事訴訟判決之效力，但民事法院調查
    刑事訴訟原有之證據，而斟酌其結果以判斷事實之真偽，並
    於判決內記明其得心證之理由，即非法所不許（最高法院亦
    著有49年度台上字第929 號判例可資參照）。準此，刑事訴
    訟所調查之證據，及刑事訴訟判決所認定之事實，非當然有
    拘束民事訴訟判決之效力，本院仍得斟酌全辯論意旨及調查
    證據之結果，依自由心證判斷事實之真偽，且本件亦無非俟
    刑事訴訟解決，民事法院即無從或難於判斷之情事。是被告
    甲○○辯以伊就刑事案件有上訴，將來上訴之結果獲有改判
    無罪之可能，屆時將造成刑事無罪，民事確有責之矛盾現象
    ，應依民事訴訟法第183 條規定裁定停止本件訴訟云云，尚
    不足採，合先敘明
  (二)本件被告己○○未於言詞辯論期日到場，核無民事訴訟法第
    386 條各款所列情形，爰依原告聲請，由其一造辯論而為判
    決。
二、原告主張：被告己○○（綽號「細將」）與原告丁○○（外
    號楊仔或董仔）原為朋友，嗣原告丁○○因故暫住在臺北縣
    土城市○○路○ 段244 號「懷念汽車旅館」2 樓828 號房期
    間，被告己○○得知原告丁○○身上攜有大量財物，遂於民
    國95年6 月19日先帶同被告乙○○（綽號「大哲」或「阿哲
    」）前往懷念汽車旅館找原告丁○○，並介紹被告乙○○與
    原告丁○○認識，而與原告丁○○聊天，隨後被告乙○○先
    行離去；而被告己○○則與原告丁○○聊天至當（20）日天
    亮後始行離去；迨被告己○○、乙○○2 人確認原告丁○○
    所在之上開「懷念汽車旅館」2 樓房間號碼所在位置後，被
    告己○○遂以自己共同犯罪之意思，向被告乙○○提議強盜
    並囑咐被告乙○○找人對丁○○強盜財物，而於95年6 月19
    日中午12時6 分起至95年6 月20日凌晨1 時14分起至晚間19
    時52分止期間，被告乙○○以其使用之行動電話號碼000000
    000 號與被告己○○使用之行動電話號碼0000000000號彼此
    間互相通話與發話或以簡訊傳送，密集聯繫本件強盜案相關
    事宜。被告乙○○因施用毒品缺錢，經被告己○○提議指使
    後，遂聯絡被告甲○○（綽號小白）與被告戊○○（綽號小
    龍）2 人共同犯案；由被告己○○以自己共同犯強盜罪之意
    思，經被告己○○向被告乙○○提議並找人對原告丁○○強
    盜財物後，遂由被告乙○○、甲○○及戊○○共同基於意圖
    為自己不法所有之犯意聯絡，由被告乙○○邀約被告甲○○
    （小白）、戊○○（小龍）共同下手。嗣被告乙○○於95年
    6 月20日上午10時30分後至11時許間，先以電話向原告丁○○佯稱欲前往上開懷念汽車旅館找原告丁○○，隨後由被告
    戊○○駕駛被告甲○○向他人所承租之車牌號碼8933號自用
    小客車，搭載被告乙○○、甲○○2 人，並由被告戊○○攜
    帶其所有之手銬1 副（未扣案）與生魚刀（未扣案）與水果
    刀各1 支、ㄟ型扳手1 支（未扣案）及手槍1 支（尚無證據
    證明有殺傷力，未扣案）等物共同前往上開旅館。嗣由被告
    乙○○先敲原告丁○○所住之上開旅館828 號房門，因原告
    丁○○不察，迨於將房間門稍微開啟時，被告乙○○、戊○○及甲○○等3 人隨即衝入房內，將房間內之電話線切斷，
    喝令剛在房間門口之原告丁○○將身上之梅花商標之機械手
    錶1 支、手機2 支及口袋內之皮包交給戊○○等人（皮包內
    有現鈔新台幣（下同）共約2 萬5 仟元與丁○○之身分證；
    其中1 仟元現鈔有2 萬元至2 萬1 仟元左右；另有5 佰元紙
    鈔與1 佰元紙鈔等，合計現鈔款項共約2 萬5 仟元）；旋由
    被告甲○○持前開生魚刀指著在房間門口之原告丁○○右腰
    部，喝令原告丁○○不許動將雙手高舉，並持前開手銬銬住
    原告丁○○雙手，然後加以看守；嗣由被告乙○○持前揭ㄟ
    型扳手毆擊敲打原告丁○○頭部，並接續毆打原告丁○○左
    小腿，原告丁○○被毆擊疼痛，遂發出哀叫聲；斯時被告甲○○乃持前開生魚刀對著原告丁○○之右腰部比劃，對原告
    丁○○喝令說：「不要叫，再叫出聲我就刺下去」，並喝令
    原告丁○○抱頭趴在地上（臉朝下）；隨後被告乙○○、戊○○等人即將房間內之電話線切斷，並喝令在房間內之丁○○之妻即原告丙○○與丁○○之友人即訴外人郭一宏（綽號
    「阿宏」）之成年男子進入浴室，以此方法非法剝奪原告丙○○與訴外人郭一宏（綽號「阿宏」）等2 人之行動自由達
    10 餘 分鐘之久；嗣原告丙○○於浴室內踏上馬桶欲從浴室
    之窗戶逃跑離開而發出聲響時，適為被告戊○○、乙○○等
    人聽到，被告戊○○等人乃欲開啟該浴室的門以瞭解情形，
    惟因浴室內之門鎖已被反鎖，無法打開；遂由被告戊○○將
    插於腰際之不明槍械拔出，拉開槍機，對著浴室的門揚言：
    「再不開門就開槍了。」等語，喝令被關於浴室的原告丙○○等人開門，嗣原告丙○○與該「阿宏」之男子遂自該浴室
    走出，被告戊○○等人旋對該「阿宏」之男子喝令稱：「沒
    你的事，站旁邊」；隨後被告戊○○即抬腿以腳接續踹、踢
    原告丙○○3 、4 次，致原告丙○○人被踢後，飛撞至距離
    5 、6 步房間之電視後趴倒在地，被告戊○○隨後以單腳踩
    在原告丙○○背上，彎腰搜尋穿著牛仔褲之原告丙○○，自
    原告丙○○之褲袋內強取1 仟元現鈔；並與被告乙○○等人
    喝令原告丙○○將身上所戴之戒指2 顆（1 顆是珍珠戒指、
    1 顆是鑽石戒指）、手錶1 支取下；隨後並扯下原告丙○○
    脖子之Ｋ金項鍊（墜子是玉做的，旁邊鑲有鑽石）1 條；隨
    後被告戊○○又至房間翻動原告丙○○放置於床上之背包，
    強行取走原告丙○○所有放置於背包內之現款8 萬餘元（含
    丙○○兒子的薪水與欲裝潢之款項等）、手機1 支與丙○○
    及由丙○○管領其兒子、女兒等共5 人（即丙○○、其子楊
    凱鈞、二女兒楊芷玲、三女兒楊淳淳、四女兒楊江淮）之身
    分證與健保卡等證件；嗣被告戊○○於搜索強取原告丙○○
    財物後，隨即轉身以腳接續對原告丁○○之左臉部與身體等
    處踢了數下，並以前開生魚刀朝原告丁○○之右大腿劃了1
    刀；迨於離去之際，由被告甲○○解開被銬上手銬之原告丁○○，將該手銬帶走；而被告戊○○於臨走之際，並以腳重
    踹原告丁○○身體，隨後並欲持前開生魚刀欲再砍原告丁○○，適為被告甲○○所勸阻，告知被告戊○○「不要了，不
    要了，走了！」。被告戊○○、乙○○及甲○○等人共同以
    上開強暴等方式，至使原告丁○○與邱宜珊2 人不能抗拒，
    而強取原告丁○○所有上開款項2 萬5 仟元、身分證、梅花
    商標之機械手錶1 支（價值約28,000元）、手機2 支（價值
    共14,000元）與原告丙○○所有之上開款項8 萬1 仟餘元、
    戒指2 顆（1 顆是珍珠戒指，價值6,000 元；1 顆是鑽石戒
    指，價值18,000元）、女錶1 支（價值3 萬元）、Ｋ金項鍊
    1 條（價值12萬元）、手機1 支（價值7,000 元）與丙○○
    及由丙○○管領其兒子、女兒等人（即丙○○、其子楊凱鈞
    、二女兒楊芷玲、三女兒楊淳淳、四女兒楊江淮）之身分證
    與健保卡等證件，得手後隨即逃離上開懷念汽車旅館；嗣被
    告戊○○於離去之際，將其所有供共犯本件強盜案件所用之
    水果刀1 支遺留在上開旅館，而為原告丁○○拾獲留存。被
    告戊○○等3 人臨走之際，向原告丁○○放話表示，有原告
    丁○○他們家人之資料，並表示如敢報警就說原告丁○○在
    販毒，因原告丁○○當時無從確認強盜者之真實姓名年籍而
    未報警，隨後自行治療傷勢而未前往醫院就醫。嗣原告丁○○於案發後因涉犯毒品罪案件，於95年6 月25日經本院刑事
    庭裁定送臺灣臺北看守所附設勒戒所觀察勒戒，隨後因無繼
    續施用毒品傾向而於95年8 月10日出所。原告丁○○於勒戒
    出所後，經多方探聽在前開旅館對其強盜案之「阿哲」男子
    身分，嗣於95年8 月26日上午4 時30分許，循線在臺北縣土
    城市○○路與學府路路口附近海山高工旁邊之一家「蝴蝶夢
    」卡拉ＯＫ店找到綽號「阿哲」之被告乙○○，隨後原告丁○○夥同其友人等將被告乙○○載至臺北縣土城市○○路之
    「雪梨汽車旅館」詢問被告乙○○有關前開強盜案真相，嗣
    經被告乙○○向原告丁○○供承本件強盜案係綽號「細將」
    之被告己○○指使其本人（乙○○）找人夥同綽號「小龍」
    與「小白」之成年男子對原告丁○○下手強盜，隨後原告丁○○乃通知其在警界認識之偵查隊員楊乾城（案發當時服務
    於臺北縣政府警察局金山分局）前來將被告乙○○帶至前開
    金山分局詢問而循線查獲被告乙○○共同涉犯本件強盜案；
    嗣由原告丁○○將前開所拾獲之水果刀1 支交予上揭偵查隊
    員楊乾城扣案。隨後原告丁○○再多方探聽該綽號「小白」
    男子之身分，嗣經由其友人綽號「細漢」之成年男子（約30
    餘歲）告知綽號「小白」之被告甲○○有參與前開懷念汽車
    旅館強盜案件，乃透過亦與被告甲○○熟識之綽號「細漢」
    之成年男子與綽號「小白」之被告甲○○相約於95年8 月29
    日下午4 時許在臺北縣土城市○○路與裕生路路口處之85度
    Ｃ咖啡店見面，被告甲○○與原告丁○○見面後，乃向原告
    丁○○供承是被告乙○○找其共同犯案，且供稱另一強盜案
    共犯之綽號「小龍」姓名為戊○○，嗣經原告丁○○通知其
    認識之偵查隊員楊乾城前來將被告甲○○帶回警局詢問，並
    經原告丁○○與其妻丙○○及被告甲○○等人指認該綽號「
    小龍」為戊○○之口卡片無訛；再於同（29）日下午5 時40
    分許經警循線至臺北縣土城市○○路99號之3 綽號「小龍」
    之被告戊○○住處查獲戊○○。原告丁○○、丙○○因被告
    等之上開不法侵害行為致各受有下列損害：(1)原告丁○○部
    分：財物損失：現金2 萬5 仟元、梅花商標之機械手錶1
    支（價值約28,000元）、手機2 支（價值共14,000元），合
    計67,000元；精神慰撫金65萬元。(2)丙○○部分：財物
    損失：珍珠戒指（價值6,000 元）、鑽石戒指（價值18,000
    元）、女錶1 支（價值3 萬元）、Ｋ金項鍊1 條（價值12萬
    元）、手機1 支（價值7,000 元），合計261,000 元；精
    神慰撫金35萬元。為此，爰基於共同侵權行為法律關係，請
    求被告連帶給付原告丁○○717,000 元、給付原告丙○○
    611, 000元等語。
三、被告己○○未於言詞辯論期日到場，亦未提出準備書狀作何
    聲明或陳述。
四、被告乙○○則以：原告丁○○賣給伊的毒品純度不純，伊找
    被告廖慶隆、被告甲○○前去理論，有發生爭執，原告丁○○就栽贓伊強盜；刑事案件就強盜部分伊有上訴等語，資為
    抗辯。並答辯聲明：駁回原告之訴。
五、被告白義則以：原告所主張事實，伊一概否認，且伊原於警
    詢、偵查中及本院96年度訴字第1564號強盜等案件審理中，
    於96年6月8日前準備程序所為供述，皆非事實，96年8 月17
    日審判程序以後之供述才是真實，本案自始至終均係因毒品
    糾紛所產生，伊隨同被告戊○○、被告乙○○至現場之目的
    是為向被告戊○○追討租車款及要求還車，並非與被告乙○○、甲○○、戊○○有共同意圖為自己不法之所有之犯意聯
    絡，且行前被告戊○○、被告乙○○未告知一是要去何處找
    何人如何拿錢付租車款，伊雖有進入懷念汽車旅館828 號房
    間，但未看到強盜財物情形等語，資為抗辯。並答辯聲明：
    駁回原告之訴。
六、被告戊○○則以：伊等未拿取原告2 人財物，為何要賠償等
    語，資為抗辯。並答辯聲明：駁回原告之訴。
七、原告主張之前開事實，雖為被告乙○○、甲○○、戊○○所
    否認，並各以上開情詞置辯。惟查：
  (一)原告主張之上開事實，業據被告乙○○於臺灣板橋地方法院
    檢察署檢察官偵查中具結證稱：「…，是細將（己○○）叫
    我過去搶他的，細將是我在北監的室友，當天是細將叫我過
    去懷念汽車旅館，介紹我認識丁○○，後來走的時候他（即
    己○○）要我找小白、小龍去搶丁○○，細將說丁○○很有
    錢，小龍很有經驗，叫我們看著辦…」，「…，我們三人一
    起開小龍的車到懷念汽車旅館，距離我離開丁○○的旅館房
    間不會超過2 小時，我先打電話給丁○○，說我要找他，因
    為電話中我有跟小龍說細將叫我們去搶丁○○，所以小龍有
    準備二支刀子、一支槍，…」，「我有先問櫃臺，之後敲門
    進去，就三個人衝進去，…」，「小龍…，並且叫丁○○的
    太太去廁所，是小龍拿刀劃傷丁○○的，他有帶二支刀，…
    」，「…，亮槍是因為小龍聽到廁所有聲音，想說丁○○的
    老婆要逃跑，所以小龍才亮槍，…」，「…，丁○○太太出
    來之後，小龍就罵她你怎敢跑，還…踢她，項鍊是小龍去扯
    掉的，…，小龍一起搜他（丁○○）太太的身還有皮包。當
    時搜得現金、手機、手錶、項鍊、證件，但是都是小龍拿走
    ，…」，「，我們要離開現場之前小龍還說證件都在他手上
    ，如果要報警試試看，…」，「但是我所說都是真的。細將
    找我去懷念汽車旅館是早上7、8點，我們行搶的時間是離開
    旅館後1 個多小時，搶完時間還是中午之前。」，「己○○
    就是細將，甲○○是小白，戊○○是小龍。」，「（問：你
    與其他被告有無親戚或僱佣關係？）沒有，我願意作證。」
    ，「（問：以上關於其他三名被告所言是否屬實？）均實在
    。事發之後我有向丁○○道歉，說我知道錯了，並且把所有
    實情告訴丁○○，他也願意原諒我。」，「（問：有沒有其
    他陳述？）我很後悔，希望檢察官幫我在法官面前說情。」
    各等語明確（見95年度偵字第25415號偵查卷第77頁至第79
    頁）。又被告乙○○復於96年5 月4 日在本院96年度訴字第
    1564號刑事案件（下稱本院刑事案件）第一次準備程序訊問
    時及同年6月8日第二次準備程序訊問時均已供承有檢察官起
    訴之本案結夥攜帶兇器加重強盜之犯罪事實，並供稱：「我
    承認有檢察官所起訴之犯罪事實，我承認的範圍有起訴書所
    載第一段所載結夥攜帶兇器強盜，…」，「（問：你為何要
    犯上開結夥強盜罪？）因為那時候，就是缺錢吸毒，結夥強
    盜是己○○提議的，犯罪事實與檢察官起訴書所載一樣，做
    案用的水果刀二支、扳手壹支、手槍壹支、手銬壹付這些做
    案工具都是戊○○所有，…，當時我不認識丁○○，…，我
    是經己○○介紹我認識丁○○，…，第一次己○○與我約在
    土城市○○路「雲林鵝肉城」見面，己○○才帶我去「懷念
    汽車旅館」找丁○○，、、、，當時我看到桌上放很多錢，
    後來我跟己○○（細匠，日語發音）離開旅館後，己○○（
    細匠，日語發音）跟我說丁○○不是我們本地人（即土城地
    區），…，當時己○○（細匠，日語發音）跟我說丁○○可
    以搶，叫我去找兩個人要去搶丁○○，…，我與丁○○有互
    留行動電話號碼，我就去找甲○○、戊○○這兩個人是我的
    朋友，做案用的工具是我叫戊○○準備的，我沒有特定叫他
    準備什麼東西，我叫他自己看著辦，我在95年6 月20日上午
    10點多至11點之間我打電話給丁○○…，」，「（問：你們
    強盜丁○○之後有無當場捕獲？）不是當場查獲，是案發後
    好幾個月，因為我被丁○○及他的朋友十幾個人在土城逮到
    我，…他們把我送到土城的雪梨汽車旅館，丁○○再找他金
    山分局的朋友把我帶到金山分局去做筆錄，…，被捕當日是
    我朋友張雅格（阿歪）約我到海山高工對面的一家『蝴蝶夢
    』卡拉ＯＫ店喝酒，我一進該店，就被丁○○跟他的十幾個
    朋友抱住，…，因為在強盜案發生當天，我有跟丁○○說我
    的綽號叫『大哲』，有事的話找我，…，說完之後我就離開
    ，在案發後丁○○再去探聽綽號『大哲』之人，後來張雅格
    才約我去喝酒。」，「（問：對本案有何補充？）我對自己
    所犯的罪很後悔，我知道我錯了，而且我有跟被害人達成和
    解，我在警局時有供出做案經過，及同案被告，丁○○認為
    我很誠實，他在警局時他有口頭原諒我。」；「我全部承認
    檢察官起訴的犯罪事實，有關我的部分我都認罪。」各等語
    明確在卷（本院刑事案件卷第1宗第41 頁至第43頁、第106
    頁）；被告乙○○之辯護律師於96年6月8日在本院刑事案件
    第二次準備程序訊問時，亦答稱：「被告乙○○已經全部認
    罪，在警詢、偵訊時都有自白…」等語至明（本院刑事案件
    卷宗第1宗第109頁）。是由被告乙○○最初於偵查中具結之
    證述與前開在本院刑事庭承認關於檢察官起訴之加重強盜罪
    犯罪事實以觀，被告乙○○前開供承有關上開對原告2 人共
    同加重強盜罪犯罪事實之供述應屬實在可信，業據本院調取
    上開刑事案件卷宗查閱屬實。被告乙○○辯稱係因與原告丁○○間之單純毒品買賣糾紛，係原告故意栽贓云云，乃事後
    卸責之詞，委不足採。
  (二)被告甲○○於檢察官偵查時業經具結證稱：「（問：與被害
    人、細將、阿哲、小龍何關係？）我不認識被害人、細將，
    我是因為認識戊○○的爸爸才認識戊○○，但是認識不久。
    阿哲見過幾次面。」，「（問：95年6月20 日與小龍、阿哲
    一起去懷念汽車旅館搶劫丁○○？）95年6 月19日晚上小龍
    在我家向我借汽車，當時我住92巷27弄7號2樓，汽車是我向
    鑫發汽車行承租的，租了約一星期，車號我忘記了，小龍向
    我借車我不知道他要幹嘛，但是借車給他我不放心，因為他
    之前向我借車車禍毀損過，所以我不放心才與他一起出門，
    他說要辦事。」，「（問：既然如此借車之外還有誰同行?
    ）阿哲，19日借車當時只有小龍來，20日我打電話給小龍叫
    他還車，順便還我2000元的車租，因為租車行一天2000元，
    我是打0000000000號或0000000000 號電話給他（即小龍）
    ，他說如果要錢要我跟他去，他（即小龍）有重要的事要辦
    ，所以就開車載著阿哲來接我，當時是早上10點多，後來他
    開車載我與阿哲去懷念汽車旅館，他說他要去叫朋友還錢。
    我們到了汽車旅館門口，把車停在路邊，他們叫我在房間門
    口等，叫我進去，…我有看到小龍腰際鼓鼓的，…，後來是
    他們去敲門，先進去我在門口等，後來是阿哲叫我進來坐，
    就看到丁○○手被銬住坐在地下，他太太本來在關在廁所，
    後來阿哲敲門叫她出來，她自己出來，…，我進門的時候床
    上的東西就很凌亂，…，後來我要他們走，小龍要走的時候
    還拿水果刀要對丁○○動手，我把他擋住叫他不要這樣，留
    在現場的水果刀就是被我打掉了才會遺留在現場。…」，「
    （問：既然進入汽車旅館前，已經知道他們二人有拿武器，
    你應該知道他們要動手？）他們的武器本來放在背包，進門
    才亮出來，…」，「（問：這件事與細將之關係？）我從頭
    至尾都沒有見過他，只有聽過他的名字，是離開汽車旅館時
    阿哲在車上說細將本來要拿槍給他，但是我沒有看到槍。」
    ，「（問：與小龍是否有仇隙？）沒有。我與他爸爸因為工
    作關係認識的。」，「（問：你與其他被告有無親戚或僱佣
    關係？）沒有，我願意作證。」，「（問：以上關於其他被
    告之陳述是否屬實？）均實在。」，「（問：被害人丁○○
    、丙○○受有何傷？）丁○○頭部腫得好像豬頭，丙○○被
    阿哲打眼窩附近腫起來。」，「（問：被害人丁○○是否受
    有刀傷？）我只有注意到頭部，沒有看到刀傷。」等語在卷
    （見95年度偵字第25415 號偵查卷第84頁至第87頁），其於
    本院上開所辯，無非事後卸責之詞，不足採信。
  (三)原告主張被告戊○○不法侵害之事實，業據被告戊○○於本
    院97年度訴緝字第39號刑事案件審理中坦承不諱（見上開刑
    事案件98年1 月14日審判筆錄），有上開刑事案件影印卷宗
    可徵，且被告刑事責任部分，業經本院刑事庭以97年度訴緝
    字第39號刑事判決判處有期徒刑7年8月在案，有該案刑事判
    決附卷足憑，堪信為真正。是被告戊○○辯稱並未拿取原告
    等之財物云云，顯無足採。
  (四)又被告乙○○係受被告己○○之指使，遂夥同綽號「小白」
    之被告甲○○及綽號「小龍」之同案被告戊○○於上開時、
    地攜帶生魚刀與水果刀各1支與ㄟ型扳手1支及手槍1 支等工
    具至前揭懷念汽車旅館，以如同段所述之強暴手段對於原告
    丁○○、丙○○強盜前開財物件；並以如同段所述之方法對
    於原告丙○○與訴外人郭一宏等2 人非法剝奪該二人之行動
    自由；而被告戊○○於臨走之際，並以腳重踹原告丁○○身
    體，隨後並欲持前開生魚刀欲再砍原告丁○○，適為被告甲○○所勸阻，告知同案被告戊○○「不要了，不要了，走了
    ！」。而原告丁○○、丙○○因被告乙○○、甲○○、戊○○等3 人以如上開之強暴方式，致受有如前所述之傷害；嗣
    同案被告戊○○於離去之際，將其所有供共犯本件強盜案件
    所用之水果刀1 支遺留在上開旅館，而為原告丁○○拾獲留
    存。嗣原告丁○○於案發後，如何捕獲綽號「阿哲」之被告
    乙○○，隨後被告乙○○在上開土城市○○路之「雪梨汽車
    旅館」向原告丁○○供承本件強盜案係綽號「細將」之被告
    己○○指使被告乙○○找人夥同綽號「小龍」與「小白」之
    成年男子對原告丁○○下手強盜，隨後原告丁○○乃通知其
    在警界認識之偵查隊員楊乾城將被告乙○○帶至前開金山分
    局詢問製作警詢筆錄供述本件強盜案真相；並由原告丁○○
    將前開所拾獲之水果刀1 支交予上揭偵查隊員楊乾城扣案。
    又原告丁○○如何查獲強盜案之共犯綽號「小白」之被告甲○○與綽號「小龍」之被告戊○○等各情，業據原告丁○○
    、丙○○於上開刑事案件中各以證人身分於檢察官訊問時與
    刑事案件審理時分別證述綦詳（95年度偵字第25415 號偵查
    卷第69頁至第72頁；刑事案件卷刑事卷宗第2 宗第90頁至第
    102 頁；第104頁至第109頁、第111頁至第113 頁；第120頁
    至第121頁；第3 宗第71頁；第4宗第17頁、18頁）；復經本
    院刑事庭法官指揮警察機關帶同原告丁○○、丙○○與被告
    甲○○及被告戊○○履勘前開原告丁○○所住之「懷念汽車
    旅館」2樓828號房間現場，經丁○○、丙○○證述被告乙○○、甲○○及被告戊○○強盜案件情節明確，並且製有勘驗
    筆錄、現場照片、現場圖及證人丁○○所繪製之現場圖等各
    在卷可稽（本院刑事案件第2宗第125頁、第180頁至第194頁
    ）；此外有被告乙○○、甲○○及同案被告戊○○3 人共同
    犯罪所用之水果刀1 支扣案與水果刀照片各在卷足憑；且扣
    案之上開水果刀1 支，刀柄長12公分，刀刃長21公分，刀尾
    尖銳，係屬不銹鋼製等情，亦經本院刑事庭當庭勘驗明確，
    並記明筆錄在卷；復經證人丁○○繪製前開ㄟ型扳手圖形在
    卷可稽（95年度偵字第25415 號偵查卷第53頁、54頁；本院
    刑事卷宗第2宗第13頁，95年度保管字第10269號扣押物品清
    單；第126頁；第4宗第28頁、第48頁），業經本院調取上開
    刑事案件卷宗查閱屬實。
  (五)綽號「阿宏」之訴外人郭一宏於如上開時、地與原告丁○○
    、丙○○夫妻共3人在該旅館房間時，隨後有3個人帶生魚刀
    與扳手等工具進入房間，然後將綽號「阿宏」之郭一宏與原
    告丙○○趕入廁所一段時間；隨後原告丙○○在廁所內爬窗
    戶要跳出去時發出聲響，適為在房間外的3 名男子聽到，乃
    對廁所內的原告丙○○與訴外人郭一宏質問你們在做什麼，
    當時在廁所內的郭一宏有聽到拉扳機聲音；隨後該3 名男子
    則叫郭一宏與丙○○等人出來；迨郭一宏走出廁所時，有看
    到原告丁○○蹲在房間桌子旁邊，臉部的眼睛以下有受傷，
    大腿或小腿等處有受傷，前開3 名男子站在旁邊；而當郭一
    宏與原告丙○○走出廁所時，郭一宏也有目睹原告丙○○被
    前開3名男子中的1人踹了幾腳，並搶原告丙○○的手錶、項
    鍊等物；當時郭一宏去前開旅館找原告丁○○時，原告丁○○並沒有受傷；且在房間現場並未看到有一大包毒品；而郭
    一宏至前揭旅館找原告丁○○不久後，前揭3 名男子才進入
    丁○○上開旅館房間各等情，業據綽號「阿宏」之郭一宏於
    上開刑事案件審理時證述明確（刑事卷宗第4宗第7頁至第16
    頁、19頁）。被告乙○○、甲○○否認有上開侵權行為，復
    辯稱係遭原告栽贓云云，委無足取。
  (六)另查案發時被告乙○○使用之行動電話號碼為000000000 ；
    綽號細將即被告己○○使用之行動電話號碼為0000000000各
    等情，業據被告乙○○、己○○於上開刑事案件檢察官偵查
    與審理時各證述在卷，並有被告乙○○之臺灣大哥大資料查
    詢1紙在卷可稽（95年度偵字第25415號偵查卷第77頁至第78
    頁、第133頁；刑事卷第3宗第24頁、28頁、第37頁、38頁）
    ；而被告乙○○使用之上揭行動電話號碼000000000 號與被
    告己○○使用之行動電話號碼0000000000號，自本件強盜案
    案發前日即95年6月19日中午12時6分起至強盜案案發當日前
    後即95年6月20日凌晨1時14分起至晚間19時52分止，彼此間
    發話、受話或以簡訊傳送，該2 日通話密集，此有臺灣大哥
    大雙向通聯資料查詢在卷可證（95年度偵字第25415 號偵查
    卷第134頁至第138頁）。由該被告乙○○與被告己○○於案
    發日前即95年6月19日與案發當日即95年6月20日該二日通話
    聯絡密集。從而可知，被告乙○○於前開偵查中證稱與刑事
    案件準備程序中供稱，本件共同結夥加重強盜罪案件，係由
    被告己○○指使一節，應堪採信。且被告己○○對於原告主
    張之事實，已於相當時期受合法之通知，而於言詞辯論期日
    不到場，亦未提出準備書狀爭執，依民事訴訟法第280條第3
    項前段、第1 項前段規定，視同自認，原告主張之事實，堪
    信為真正。
  (七)綜上，原告等主張被告等上開行為共同侵害原告等之權利，
    致原告等身體受有傷害及受有上開財物損失等語，乃可憑採
    。
八、按「因故意或過失，不法侵害他人之權利者，負損害賠償責
    任。」、「數人共同不法侵害他人之權利者，連帶負損害賠
    償責任。」、「不法侵害他人之身體、健康、名譽、自由、
    信用、隱私、貞操，或不法侵害其他人格法益而情節重大者
    ，被害人雖非財產上之損害，亦得請求賠償相當之金額。」
    民法第184 條第1 項前段、第185 條第1 項前段、第195 條
    第1 項前段分別定有明文。被告等共同不法侵害原告等之權
    利，致原告等受有損害，已如前述，是原告依共同侵權行為
    法律關係，請求被告負連帶賠償責任，洵為正當。
九、原告丁○○主張其受有下列財物損失：現金2 萬5 仟元、梅
    花商標之機械手錶1 支（價值約28,000元）、手機2 支（價
    值共14,000元），合計67,000元；及原告丙○○主張其受有
    下列財物損失：珍珠戒指（價值6,000 元）、鑽石戒指（價
    值18 ,000 元）、女錶1 支（價值3 萬元）、Ｋ金項鍊1 條
    （價值12萬元）、手機1 支（價值7,000 元），合計
    261,000 元等情，為被告乙○○、己○○、所不爭執，被告
    甲○○雖辯稱：伊雖有進入懷念汽車旅館828 號房間，但未
    看到強盜財物情形云云，被告戊○○亦辯稱：伊等未拿取原
    告2人財物云云，惟原告2人確實遭被告等人強盜上開財物，
    業如前述，被告甲○○、戊○○前開辯解，要無可取。原告
    丁○○、丙○○該部分之請求，應予准許。
十、原告丁○○遭被告等人以扳手毆打、以手銬銬住雙手、及持
    生魚刀脅迫，並強取財物，致頭部及左小腿受傷，精神自受
    有相當之痛苦；原告丙○○遭被告等人關入浴室，而非法剝
    奪其行動自由，暨遭被告以不明槍械喝令開門後，遭被告抬
    腿以腳接續踹、踢3 、4 次後，飛撞至趴倒在地，隨後遭被
    告以腳踩在丙○○背上而強取財物，其身體受有傷害，精神
    上亦受有相當程度之痛苦，故原告2 人依民法第195 條第1
    項規定，請求精神慰撫金，自屬有據。爰審酌原告2 人受被
    告等上開不法侵害所受之精神痛苦程度，及原告丁○○國中
    畢業，現在押無收入，名下無不動產，有一部機車及汽車3
    輛，亦無存款；原告丙○○國小畢業，無業，名下無不動產
    ，亦無存款；被告乙○○國小畢業，名下無不動產，有機車
    1 輛，無存款；被告戊○○國中畢業，無業，現身體下半身
    癱瘓坐輪椅，須他人照顧，名下有汽車2 輛及位於土城之田
    地1筆（除據原告2人、被告乙○○、戊○○於本院97年度訴
    字第785號民事案件審理中陳明外，亦有本院97年度訴第758
    號卷附之原告2 人、被告乙○○、戊○○之稅務電子閘門財
    產所得調件明細表計4 份可稽）；被告己○○高中畢業，職
    業商（見95年度偵字第25415 號卷第38頁警詢筆錄），名下
    無財產（見本院97年度訴第758 號卷附之被告己○○稅務電
    子閘門財產所得調件明細表）；被告甲○○高中肄業，從事
    吊車司機工作（見臺灣板橋地方法院檢察署95年度偵字第25
    415 號卷第17頁警詢筆錄），名下有位於南投、公告現值共
    23萬餘元之土地兩筆（見本院97年度訴第758 號卷附之被告
    甲○○稅務電子閘門財產所得調件明細表）等一切情狀，認
    原告丁○○請求精神慰撫金65萬元、原告丙○○請求精神慰
    撫金35萬元，尚屬過高，應各以原告丁○○45萬元、丙○○
    20萬元為適當，其等逾此部分之請求，應予駁回。
十一、綜上所述，原告基於共同侵權行為法律關係，請求被告連
      帶給付原告丁○○517,000 元（即67,000＋450,000） 、
      給付原告丙○○461,000 元（即261,000 ＋200,000） ，
      為有理由，應予准許；逾此範圍之請求，非有理由，應予
      駁回。
十二、本案事證已臻明確，兩造其餘主張陳述、攻擊防禦方法及
      所提之證據，經審酌後認於本判決結果不生影響，爰不一
      一論述，附此敘明。
十三、結論：原告之訴為一部有理由，一部無理由，依民事訴訟
      法第385 條第1 項前段、第79條、第85條第2 項，判決如
      主文。
中    華    民    國    98    年    4     月     9    日
                  民事第一庭    法  官  陳翠琪
以上正本係照原本作成
如對本判決上訴，須於判決送達後20日內向本院提出上訴狀
中    華    民    國    98    年    4     月    10    日
                                書記官  簡曉君


司法院資訊處製作；財團法人民間司法改革基金會備份。
